【裁判字號】    98,消債抗,320
【裁判日期】    980918
【裁判案由】    聲請更生程序
【裁判全文】
臺灣高雄地方法院民事裁定           98年度消債抗字第320號
抗  告  人  乙○○
上列當事人因消費者債務清理事件聲請更生，對本院於民國98年
5 月6 日所為98年度消債更字第458 號裁定提起抗告，本院裁定
如下：
    主  文
原裁定廢棄。
抗告人乙○○自民國九十八年九月十八日十六時起開始更生程序
。
命司法事務官進行本件更生程序。
    理  由
一、抗告意旨略以：抗告人與胞姐於民國94年5 月間，因有資金
    需求，故同時向父親商討以其名下房產擔保借款，當時合計
    貸得新臺幣（下同）180 萬元，由抗告人取得其中80萬元，
    作為前配偶彭家慧開設拼布教室之資金，其餘款項則由抗告
    人之胞姐取走，用以償還其名下之負債；抗告人與胞姐既為
    該筆貸得款項之使用人，自當負擔該筆債務之償還，縱按所
    得貸款比例換算，抗告人每月亦需負擔6,058 元。然因抗告
    人之胞姐之經濟狀況非佳，於分擔父親扶養費及自身之家計
    後，已無餘力負擔上開貸款之償還，故實由抗告人全額負擔
    貸款之支付，又因該筆貸款擔保之房屋為抗告人一家之自用
    住宅，抗告人若任由其遭受法拍，嗣後必再衍生拍賣不足額
    之負債，此舉不合常理，非抗告人恣意逃避債務。在抗告人
    每月薪資僅有20,000元，扣除其個人生活費用8,82 6元後，
    僅餘11,174元可供清償債務，然抗告人負擔之房貸即高達13
    ,462 元 ，已屬不能負擔，遑論可供清償抗告人之其他銀行
    債務，縱依比例換算抗告人應負擔之房貸，抗告人每月房貸
    支出亦高達6,058 元，則抗告人至多僅餘5,116 元可供債還
    銀行負債，自應以此金額作為抗告人之償債能力方為合理。
    因抗告人之銀行無擔保債務高達1,576,067 元，若以現行協
    商機制最優惠之還款條件180 期，利率0 ％換算，抗告人之
    協商月付金至少為8,756 元，顯非抗告人所能負擔，抗告人
    於協商過程中，僅有向債權銀行表達月付金過高，恐無法負
    擔之意見，惟經債權銀行遽認抗告人無還款能力而協商不成
    立，實非抗告人所樂見。在抗告人無法同時負擔房貸支出及
    協商月付金之還款而無法成立協商之情形下，乃依法提出本
    件更生之聲請，原審漏未審酌上情，而遽認抗告人每月替父
    親負擔之房貸支出非為其自身之生活必要費用，無法予以認
    列之情，實有未當，為此爰依法提起本件抗告，並求為廢棄
    原裁定，准抗告人開始更生程序等語。
二、按債務人不能清償債務或有不能清償之虞者，得依本條例所
    定更生或清算程序，清理其債務；而法院開始更生程序之裁
    定，應載明其年、月、日、時，並即時發生效力。次按法院
    裁定開始更生或清算程序後，得命司法事務官進行更生或清
    算程序，必要時得選任律師、會計師或其他適當之自然人或
    法人一人為監督人或管理人。消費者債務清理條例第3 條、
    第45條第1 項、第16條第1 項分別定有明文。
三、經查：
（一）抗告人於消費者債務清理條例頒布施行後，於97年7 月間
      向最大債權銀行台新銀行申請前置協商，經台新銀行提出
      分150 期清償，不計息，每月繳納11,169元及分180 期清
      償，不計息，每月繳納9,308 元之協商方案，惟抗告人表
      示每月僅能攤還3,000 元，無法接受台新銀行提出之協商
      方案，致協商不成立，台新銀行遂以抗告人未能接受顯足
      以負擔之還款方案為由，於97年9 月11日寄發前置協商不
      成立通知書，經抗告人收訖乙節，有台新銀行98年4 月8
      日台新債協98法字第60095 號函附協商面談紀錄表、前置
      協商不成立通知書為憑（見原審卷第129 頁、第130 至
      131 頁、第16頁），應認真實。
（二）抗告人自95年12月31日起受僱於郁勝空間工作室，擔任設
      計助理職務，每月收入20,000元乙節，業據抗告人陳報在
      卷，並有在職證明書、薪資袋、薪資明細表為憑（見原審
      卷第13頁、第135 頁、第76至79頁、第136 頁），參諸抗
      告人96年度各類綜合所得稅各類所得資料清單所載收入為
      0 （見原審卷第30頁），可見抗告人於96年間並未申報個
      人綜合所得稅，又抗告人於97年7 月申請前置協商時向台
      新銀行出具之收入切結書固記載每月收入為25,000元（見
      本院卷第132 頁），惟前開切結內容並無其他證據足佐，
      是本院認仍以郁勝空間工作室函附薪資明細表所載收入較
      為可採，故聲請人每月所得為20,000元，應堪認定。
（三）而經本院依職權向抗告人如附表所示之債權人函查之結果
      ，抗告人積欠如附表所示金融機構之款項，欠款本金、計
      算遲延利息之利率則分別如附表所示，有附表所示金融機
      構之回函附卷可憑。經核抗告人所積欠之債務本金部分即
      高達3,240,551 元，而抗告人上揭所積欠之款項，每月所
      衍生之利息，縱不計入所積欠台新銀行之部分，其每月因
      上開欠款所衍生之利息及違約金即高達21,974元（明細詳
      見附表）。是以抗告人上開每月所可獲得之收入，客觀上
      已不足以支付其所積欠負債每月所衍生之利息及違約金。
（四）又抗告人名下並無登記有案之財產，此有抗告人所提出財
      政部高雄市國稅局財產歸屬資料清單附原審卷可憑（見原
      審卷第17頁）；抗告人現每月之薪資所得，既不足以支應
      其所積欠債務每月所衍生之利息及違約金，復無其他財產
      可供變價清償債務，應可認其已陷於無窮盡之利息循環之
      中，而無清償債務本金之可能。客觀上應認已無法清償前
      開債務，本件復查無抗告人有消費者債務清理條例第6 條
      第3 項、第8 條或第46條各款所定駁回更生聲請之事由存
      在，則抗告人聲請更生，應屬有據。原審就此未予深究，
      未慮及抗告人之現所得是否有清償龐大債務本金之可能，
      而逕予認定抗告人非無清償債務之可能，駁回抗告人更生
      之聲請，容有未洽。抗告意旨雖未就此予以指摘，然原審
      所為之裁定既有未洽之處，自應由本院廢棄原裁定，另為
      適法之裁定，爰依前揭規定，裁定如主文第1 、2 項所示
      ，並命司法事務官進行本件更生程序。
四、據上論結，本件抗告為有理由，依清費者債務清理條例第11
    條第2 項、第15條、第16條、第45條，民事訴訟法第492 條
    ，裁定如主文。
中    華    民    國    98    年    9     月    18    日
              民事第六庭審判長法      官  楊國祥
                              法      官  林書慧
                              法      官  李怡諄
上為正本係照原本作成。
本裁定不得再抗告。
本裁定已於98年9月18日下午4時公告。
中    華    民    國    98    年    9     月    18    日
                            書  記  官  陳建琪
附表：
┌──┬──────┬─────┬───┬───┬────┬────┐
│編號│債權人      │本    金  │利 率 │利 息 │違約金  │種   類 │
│    │            │(新台幣)  │      │(每月)│(每月)  │        │
├──┼──────┼─────┼───┼───┼────┼────┤
│ 一 │台新銀行    │1,549,491 │未回覆│未回覆│未回覆  │房貸    │
├──┼──────┼─────┼───┼───┼────┼────┤
│ 二 │台新銀行    │   91,116 │未回覆│未回覆│未回覆  │信用卡  │
├──┼──────┼─────┼───┼───┼────┼────┤
│ 三 │甲○○○    │  289,943 │9.25% │2,235 │ 無     │信用貸款│
├──┼──────┼─────┼───┼───┼────┼────┤
│ 四 │中國信託銀行│  553,257 │20%   │9,221 │ 無     │信用卡  │
├──┼──────┼─────┼───┼───┼────┼────┤
│ 五 │聯邦銀行    │  141,501 │19.71%│2,324 │自97年7 │信用卡  │
│    │            │          │      │      │月後無庸│        │
│    │            │          │      │      │給付    │        │
├──┼──────┼─────┼───┼───┼────┼────┤
│ 六 │富邦銀行    │  358,347 │12%   │3,583 │ 717    │信用貸款│
├──┼──────┼─────┼───┼───┼────┼────┤
│ 七 │國泰世華銀行│  122,562 │19.70%│2,012 │ 無     │信用卡  │
├──┼──────┼─────┼───┼───┼────┼────┤
│ 八 │元大銀行    │  134,294 │14.01%│1,568 │ 314    │信用貸款│
├──┴──────┼─────┼───┴───┴────┴────┤
│ 總             結│3,240,551 │ 扣除台新銀行部分，每月應繳之利息 │
│                  │          │ 及違約金共計21,974元。           │
└─────────┴─────┴─────────────────┘


司法院資訊處製作；財團法人民間司法改革基金會備份。
